【裁判字號】    92,上訴,116
【裁判日期】    920409
【裁判案由】    毒品危害防制條例
【裁判全文】
臺灣高等法院臺南分院刑事判決              九十二年度上訴字第一一六號    潛
      上  訴  人  臺灣臺南地方法院檢察署檢察官
      被      告  甲  ○  ○
      選任辯護人  鄭  和  傑  律師
右列上訴人因被告肅清煙毒條例案件，不服臺灣臺南地方法院九十一年度訴字第九五
○號中華民國九十一年十二月十七日第一審判決（起訴案號：臺灣臺南地方法院檢察
署九十一年度偵字第八二四四號），提起上訴，本院判決如左：
      主      文
原判決撤銷。
甲○○意圖販賣而持有第一級毒品，處有期徒刑拾年，扣案海洛因貳包（壹包淨重
點零柒公克、壹包淨重壹點公克）沒收銷燬之，外包裝貳個沒收；又意圖販賣
而持有第二級毒品，處有期徒刑伍年，扣案安非他命包（壹包驗餘淨重點伍肆
公克、壹包驗餘淨重柒點貳柒公克、壹包驗餘淨重壹點貳伍公克）沒收銷燬之，外
包裝個沒收；應執行有期徒刑拾肆年拾月，扣案海洛因貳包（壹包淨重點零柒公
克、壹包淨重壹點公克）及安非他命包（壹包驗餘淨重點伍肆公克、壹
包驗餘淨重柒點貳柒公克、壹包驗餘淨重壹點貳伍公克）沒收銷燬之，海洛因外包
裝貳個及安非他命外包裝三個均沒收。
      事      實
一、甲○○曾因施用第二級毒品安非他命，經法院判處有期徒刑八月，於民國（下同
    ）九十年二月二十日確定，嗣經法院裁定免其刑之執行。竟不知悔改，於九十一
    年八月九日凌晨零時許，在臺南市○○路與中華西路口小北百貨旁，以新台幣（
    下同）約六、七萬元價格，向綽號「福仔」不詳真實姓名男子，購買第一級毒品
    海洛因四小包及第二級毒品安非他命二大包、一小包。嗣意圖販賣他人，惟尚未
    覓得買主，即於同日凌晨二時許，在臺南市○○○○街九十一號前，為警查獲，
    並當場扣得其意圖販賣而持有海洛因四小包（鑑定時經分為二包，一包淨重三．
    ○七公克、包裝重○．八三公克，一包淨重一三．三三公克、包裝重二．一一公
    克）及安非他命四大包、一小包（鑑定時經分為三包，一包驗餘淨重三三．五四
    公克、一包驗餘淨重三七．二七公克、一包驗餘淨重一．二五公克）。
二、案經臺南縣警察局移請臺灣臺南地方法院檢察署偵查起訴。
      理      由
一、被告甲○○經本院合法傳喚，無正當理由，未到庭；而於原審供承有被警方查獲
    其持有海洛因及安非他命之事實，矢口否認有意圖販賣第一級毒品、第二級毒品
    之犯行，辯稱：扣案之海洛因及安非他命，都是供伊自己施用，因一次購買多量
    價錢比較便宜，所以持有較多數量毒品，且自己為力全光碟科技股份有限公司老
    闆，有財力一次購入大量毒品，伊並非基於意圖販賣而持有毒品犯行云云。
二、經查：
(一)被告如何於前揭時地以約六、七萬元價格，向綽號「福仔」男子，購買海洛因四
    小包及安非他命二大包、一小包，嗣另行起意，意圖販賣他人，然尚未覓得買主
    ，即為警查獲之事實，為被告於警訊供承不諱，甲○○供稱：約以六、七萬元價
    格，向綽號「福仔」男子，購買這批毒品，意圖分裝，將這些毒品販售予不特定
    人，然尚未找到販售對象，便被警方埋伏查獲等語（見警卷第二頁反面），且於
    偵查初訊時亦坦承：警訊筆錄實在（見偵查卷第十四反面），並經承辦員警乙○
    ○證實（見一審卷第七十一頁、本院卷第三十五頁），復有扣案之海洛因四小包
    （毛重十八點七公克）及安非他命四大包一小包（毛重共七十六點二公克）可資
    佐證，扣案毒品經送法務部調查局鑑定結果，證實為第一級毒品海洛因及第二級
    毒品安非他命無訛（海洛因鑑定時經分為二包，一包淨重三．○七公克、包裝重
    ○．八三公克，一包淨重一三．三三公克、包裝重二．一一公克；安非他命鑑定
    時經分為三包，一包驗餘淨重三三．五四公克、一包驗餘淨重三七．二七公克、
    一包驗餘淨重一．二五公克），有法務部調查局九十一年九月十七日調科壹字第
    二○○○○四○四四號函及內政部警政署刑事警察局九十一年九月三十日刑鑑字
    第○九一○二一八四○一號鑑驗通知書在卷可憑（見一審卷第二十六、五十五頁
    ）。按證人或當事人於案發之初之供述，較少權衡利害得失或受他人干預，故較
    事後翻異之詞為可信，亦即所謂案重初供，故除可證明其更異之詞與事實相符或
    初供為虛偽者外，自不得任意捨棄初供於不採（最高法院八十年台上字第五一○
    九號、八十二年台上字第五三一一號、八十三年台上字三二四三號判決），且意
    圖販賣而持有第一級毒品罪及意圖販賣而持有第二級毒品罪，係屬重罪，被告若
    無此意圖，即無自承犯行之必要，況扣案毒品海洛因及安非他命數量非少，益徵
    被告之自白，至為可信。
(二)被告嗣於偵查中及原審審理時翻異前詞，改稱：扣案毒品係買來供自己施用等語
    ，被告於案發時為警經採取其尿液送驗結果，尿液中均呈嗎啡及安非他命陽性反
    應，雖有台南市衛生局九十一年八月二十日南市衛檢字第一七七三一號檢驗成績
    書一紙在卷可稽（見偵查卷第三十六頁），然被告既於警訊時，無片言隻語提及
    扣案毒品係供自己施用，甚至被告於偵查中供稱：「（以前施用何種毒品？）海
    洛因每天用、安非他命也是。」「（以前在施用時，買多少毒品？）以前都買半
    兩、一兩安非他命，以前沒用過海洛因，都是安非他命。」「（你剛剛不是說天
    天用海洛因？）是幾月前。」等語（見偵查卷第二十四頁），顯然供承以前施用
    毒品，僅購買半兩或一兩安非他命，亦難與此次查獲扣案之海洛因及安非他命數
    量相比，若僅供己施用，當無一次花費六、七萬元之必要。是被告所辯扣案毒品
    購入供自己施用乙節，顯屬無據，應以被告於警訊及偵查初訊時所供，較為真實
    ，被告係意圖販賣而持有毒品。又被告既於警訊供承，僅意圖分裝，擬將扣案毒
    品販售給不特定人，尚未找到販售對象，即為警方查獲，顯然尚屬意圖販賣毒品
    階段，縱令扣案物品中，未查到毒品分裝袋、電子秤，亦難認被告即無意圖販賣
    毒品犯行。
(三)被告自承為力全光碟科技股份有限公司負責人，固據提出該公司營利事業登記證
    為證（見一審卷第二十四頁），且於警逮捕當日向客戶收款約現金七十萬元，為
    警員乙○○證實（見一審卷第七十頁），並有客戶開立之收據附卷可證（見一審
    卷第三十九至四十一頁），惟扣案現金乃力全光碟科技股份有限公司款項，並非
    為被告個人財物，尚難認被告確有資力購買鉅量毒品供自己施用，況被告先前購
    買毒品，僅購買半兩或一兩安非他命，亦難以此次查獲扣案之海洛因及安非他命
    數量相比，已如前述，被告辯稱：購買扣案之海洛因及安非他命供己施用云云，
    顯與其以往購買常情不合，縱提出上開證據，亦難資為無意圖販賣毒品犯行之有
    利論據。
(四)毒品危害防制條例第五條所規定之「意圖販賣而持有毒品罪」，乃指行為人因意
    圖販賣而販入以外之原因而持有，事後始意圖販賣之情形，亦以事後有此販賣之
    不法意圖為斷，至事後何時萌生販賣之意圖，應非所問。查扣案海洛因及安非他
    命，係被告於九十一年八月九日凌晨零時許，與毒販福仔於台南市○○路與中華
    西路口之小北百貨旁，以六、七萬元購入，已據被告供述在卷，被告為警查獲之
    時間當日凌晨二時許，地點為被告與女友林杏如位於台南市○○○○街九十一號
    住所前，斯時被告正向客戶收取貨款約七十萬元，並購完毒品駕車返家，為被告
    所自承，並經緝獲警員乙○○證述在卷，斯時雖距被告買入毒品時間僅相隔約二
    小時，然被告既於購買毒後，有販賣之不法意圖，被告自難辭意圖販賣而持有毒
    品罪行。
(五)綜上所述，被告所辯無非飾卸之詞，不足採信，被告犯行堪以認定。
三、核被告所為，係犯毒品危害防制條例第五條第一項意圖販賣而持有第一級毒品罪
    及同條第二項意圖販賣而持有第二級毒品罪。所犯二罪間，犯意各別，行為互殊
    ，應予分論併罰。原審疏未予詳察，遽依被告片面所辯，且未深入細心勾稽卷內
    有利、不利被告之證據，即判決無罪，自有未洽。公訴人上訴意旨，執以指摘原
    判決不當，為有理由，自屬無可維持，應由本院撤銷改判。爰審酌被告犯罪動機
    、手段、所生之危害及犯罪後之態度等一切情狀，分別量處意圖販賣而持有第一
    級毒品罪有期徒刑十年，量處意圖販賣而持有第二級毒品罪有期徒刑五年，併定
    應執行刑為有期徒刑十四年十月。扣案二包海洛因（一包淨重三．○七公克、一
    包淨重一三．三三公克）及三包安非他命（一包驗餘淨重三三．五四公克、一包
    驗餘淨重三七．二七公克、一包驗餘淨重一．二五公克），均屬毒品，應依毒品
    危害防制條例第十八條第一項予宣告沒收銷燬之。扣案海洛因外包裝二個及安非
    他命外包裝三個，係包裹毒品，便於攜帶，屬於供意圖販賣毒品而持有所用之物
    ，併依毒品危害防制條例第十九條第一項宣告沒收。
四、被告經合法傳喚，無正當理由不到庭，不待其陳述逕行判決。
五、據上論斷，應依刑事訴訟法第三百六十九條第一項前段、第三百六十四條、第二
    百九十九條第一項前段、第三百七十一條，毒品危害防制條例第五條第一項、第
    二項、第十八條第一項、第十九條第一項，刑法第十一條、第五十一條第五款，
    判決如主文。
本案經檢察官曾顯智到庭執行職務。
中  華  民  國      九十二      年        四        月        九        日
                                臺灣高等法院臺南分院刑事第一庭
                                    審判長法官  茆    臺    雲
                                          法官  董    武    全
                                          法官蔡    長    林
右正本證明與原本無異。
如不服本判決，應於判決送達後十日內向本院提出上訴狀，其未敘述理由者並應於提
出上訴狀後十日內向本院補提理由書（應附繕本）。
                                    法院書記官  李    培    薇
中  華  民  國      九十二      年        四        月        十        日
附錄本案論罪科刑法條全文：
毒品危害防制條例第五條第一項、第二項
  意圖販賣而持有第一級毒品者，處無期徒刑或十年以上有期徒刑，得併科新台幣七
百萬元以下罰金。
  意圖販賣而持有第二級毒品者，處五年以上有期徒刑，得併科新台幣五百萬元以下
罰金。


司法院資訊處製作；財團法人民間司法改革基金會備份。
